【裁判字號】    98,重訴,43
【裁判日期】    980616
【裁判案由】    清償借款
【裁判全文】
臺灣高雄地方法院民事判決              98年度重訴字第43號
原      告  華南商業銀行股份有限公司
法定代理人  丙○○
訴訟代理人  乙○○
被      告  台灣羽翔國際股份有限公司
                        2-1.
兼
法定代理人  甲○○○
                        二之五.
被      告  劉侑承原名丁○○.
上列當事人間請求清償借款事件，經本院於民國98年6 月8 日言
詞辯論終結，判決如下：
    主  文
被告應連帶給付原告新台幣貳仟伍佰陸拾玖萬捌仟壹佰壹拾捌元
，及其中新台幣柒佰參拾萬元部分，自民國九十八年二月八日起
至清償日止，按年息百分之五點六五三計算之利息，暨自民國九
十八年三月八日起至清償日止，逾期在六個月以內者，按上開利
率百分之十，逾期超過六個月者，按上開利率百分之二十計算之
違約金；其中新台幣伍佰貳拾陸萬貳仟伍佰貳拾貳元部分，自民
國九十八年二月八日起至清償日止，按年息百分之三點二七八計
算之利息，暨自民國九十八年三月八日起至清償日止，逾期在六
個月以內者，按上開利率百分之十，逾期超過六個月者，按上開
利率百分之二十計算之違約金；其中新台幣壹仟參佰壹拾參萬伍
仟伍佰玖拾陸元部分，自民國九十八年二月八日起至清償日止，
按年息百分之三點九計算之利息，暨自民國九十八年三月八日起
至清償日止，逾期在六個月以內者，按上開利率百分之十，逾期
超過六個月者，按上開利率百分之二十計算之違約金。
訴訟費用新台幣貳拾參萬捌仟壹佰陸拾元由被告連帶負擔。
    事  實  及  理  由
一、本件被告經合法通知，均未於言詞辯論期日到場，核無民事
    訴訟法第386 條各款所列情事，爰依原告聲請，由其一造辯
    論而為判決。
二、原告主張：被告台灣羽翔國際股份有限公司（下稱台灣羽翔
    公司）於民國97年5 月20日邀同被告甲○○○、劉侑承為連
    帶保證人，與原告簽訂額度新台幣（下同）4000萬元之授信
    約定書（下稱系爭契約），約定被告於上開額度內，得以系
    爭契約約定之方式，向原告申請循環動支，每筆動用期間最
    長180 日。被告依系爭契約向原告申請：(1)線上電子交易融
    資4 筆：(甲)4,310,000 元、(乙)4,889,000 元（附表編號二）
    、(丙)627,000 元（附表編號三）、(丁)694,000 元（附表編號
    四），除(甲)部分清償，餘額1,090,000 元（附表編號一）外
    ，其餘均未清償，積欠計7,300,000 元。(2)短期放款270,00
    0 元（附表編號五）。(3)開發信用狀2 筆：(甲)4,242,522 元
    （附表編號六）、(乙)750,000 元（附表編號七），計4,992,
    522 元；(4)開發遠期信用狀8 筆：(甲)日幣4,266,130 元、(乙)
    日幣6,793,084 元、(丙)日幣7,009,087 元、(丁)日幣414,960
    元、(戊)日幣5,406,851 元、(己)日幣6,161,162 元、(庚)日幣1,
    749,000 元、(辛)日幣2,876,589 元，計日幣34,676,863元（
    依98年2 月12日匯率，折合新台幣13,135,596元，00000000
     ×0.3788 ＝00000000.7，元以下四捨五入，即附表編號八
    】。利息約定，(1)(2)(3)部分以動撥時之貨幣市場利率計算，
    (4)部分以原告外幣牌告利率計算。未依約履行債務時，自應
    償還日時，逾期在6 個月以內者，按上開利率10% ，逾期超
    過6 個月者，按上開利率20% 加付違約金。任何一宗債務不
    依約清償本金，或任何一宗債務不依約付息時，視為全部到
    期。而前開(4)、(甲)之日幣4,266,130 元款項，於98年2 月6
    日屆期，被告未依約清償本息，經原告催討，亦置之不理，
    已喪失期限利益，全部債務視為到期，尚積欠如附表所示之
    應給付金額及利息、違約金。為此，爰依消費借貸及連帶保
    證之法律關係，提起本件訴訟。並聲明如主文第1 項所示。
三、被告均未於言詞辯論期日到庭，亦未提出書狀作何聲明或陳
    述。
四、原告主張上揭事實，業據提出與其所述相符之系爭契約1 份
    、授信動撥申請兼借款憑證5 紙、開發國內不可撤銷信用狀
    申請書2 紙、開發信用狀申請書8 紙、進口到單交易記錄單
    8 紙、保證書1 紙、企業戶新台幣放款適用利率標準表1 紙
    、新台幣放款利率資料3 紙等為證，核屬相符。被告未於言
    詞辯論期日到場，亦未提出書狀作何聲明或陳述，本院依上
    開調查證據之結果，堪信原告之主張為真實。
五、按借用人應於約定期限內，返還與借用物種類、品質、數量
    相同之物；又稱保證者，謂當事人約定，一方於他方之債務
    人不履行債務時，由其代負履行責任之契約；保證債務，除
    契約另有訂定外，包含主債務之利息、違約金、損害賠償及
    其他從屬於主債務之負擔；連帶債務之債權人，得對於債務
    人中之一人或數人或其全體，同時或先後請求全部或一部之
    給付。民法第478 條、第739 條、第740 條、第273 條第1
    項分別定有明文。至於保證債務之所謂連帶，係指保證人與
    主債務人負同一債務，對於債權人各負全部給付之責任者而
    言，此就民法第272 條第1 項規定連帶債務之文義參照觀之
    甚明（最高法院45年台上字第1426號判例參照）。本件被告
    台灣羽翔公司邀同被告甲○○○、劉侑承為連帶保證人向原
    告借款，到期未依約清償一節，已如前述，則被告對原告自
    應負連帶清償之責。從而，原告本於消費借貸及連帶保證之
    法律關係，請求被告連帶給付原告如附表所示應給付金額及
    利息、違約金，為有理由，應予准許。
六、本件訴訟費用確定為238,160元，應由被告連帶負擔。
七、據上論結，本件原告之訴為有理由，依民事訴訟法第385條
    第1 項前段、第85條第2 項、第87條第1 項，判決如主文。
中    華    民    國    98    年    6    月    16    日
                  民事第五庭  法  官  洪榮家
正本係照原本作成。
如不服本判決，應於送達後20日內，向本院提出上訴狀並表明上
訴理由，如於本判決宣示後送達前提起上訴者，應於判決送達後
10日內補提上訴理由書（須附繕本）。
中    華    民    國    98    年    6    月    16    日
                              書記官  胡美儀
附表：
┌──┬─────┬─────┬──────┬────────┬──────────────┬───┐
│編號│應給付金額│利息起算日│利      率  │違約金起算日    │違約金計算方式              │ 備 考│
│    │（新台幣）│          │            │                │                            │      │
├──┼─────┼─────┼──────┼────────┼──────────────┼───┤
│一  │1,090,000 │98年2月8日│年息5.653%  │自98年3 月8 日起│逾期清償在6 個月以內，按左開│      │
│    │元        │          │            │至清償日止      │利率10% ，逾期清償在6 個月以│      │
│    │          │          │            │                │上，其超過6 個月部分，按左開│      │
│    │          │          │            │                │利率20%                     │      │
├──┼─────┼─────┼──────┼────────┼──────────────┼───┤
│二  │4,889,000 │98年2月8日│年息5.653%  │自98年3 月8 日起│逾期清償在6 個月以內，按左開│      │
│    │元        │          │            │至清償日止      │利率10% ，逾期清償在6 個月以│      │
│    │          │          │            │                │上，其超過6 個月部分，按左開│      │
│    │          │          │            │                │利率20%                     │      │
├──┼─────┼─────┼──────┼────────┼──────────────┼───┤
│三  │627,000元 │98年2月8日│年息5.653%  │自98年3 月8 日起│逾期清償在6 個月以內，按左開│      │
│    │          │          │            │至清償日止      │利率10% ，逾期清償在6 個月以│      │
│    │          │          │            │                │上，其超過6 個月部分，按左開│      │
│    │          │          │            │                │利率20%                     │      │
├──┼─────┼─────┼──────┼────────┼──────────────┼───┤
│四  │694,000元 │98年2月8日│年息5.653%  │自98年3 月8 日起│逾期清償在6 個月以內，按左開│      │
│    │          │          │            │至清償日止      │利率10% ，逾期清償在6 個月以│      │
│    │          │          │            │                │上，其超過6 個月部分，按左開│      │
│    │          │          │            │                │利率20%                     │      │
├──┼─────┼─────┼──────┼────────┼──────────────┼───┤
│五  │270,000元 │98年2月8日│年息3.278%  │自98年3 月8 日起│逾期清償在6 個月以內，按左開│      │
│    │          │          │            │至清償日止      │利率10% ，逾期清償在6 個月以│      │
│    │          │          │            │                │上，其超過6 個月部分，按左開│      │
│    │          │          │            │                │利率20%                     │      │
├──┼─────┼─────┼──────┼────────┼──────────────┼───┤
│六  │4,242,522 │98年2月8日│年息3.278%  │自98年3 月8 日起│逾期清償在6 個月以內，按左開│      │
│    │元        │          │            │至清償日止      │利率10% ，逾期清償在6 個月以│      │
│    │          │          │            │                │上，其超過6 個月部分，按左開│      │
│    │          │          │            │                │利率20%                     │      │
├──┼─────┼─────┼──────┼────────┼──────────────┼───┤
│七  │750,000元 │98年2月8日│年息3.278%  │自98年3 月8 日起│逾期清償在6 個月以內，按左開│      │
│    │          │          │            │至清償日止      │利率10% ，逾期清償在6 個月以│      │
│    │          │          │            │                │上，其超過6 個月部分，按左開│      │
│    │          │          │            │                │利率20%                     │      │
├──┼─────┼─────┼──────┼────────┼──────────────┼───┤
│八  │13,135,596│98年2月8日│年息3.9%    │自98年3 月8 日起│逾期清償在6 個月以內，按左開│      │
│    │元        │          │            │至清償日止      │利率10% ，逾期清償在6 個月以│      │
│    │          │          │            │                │上，其超過6 個月部分，按左開│      │
│    │          │          │            │                │利率20%                     │      │
└──┴─────┴─────┴──────┴────────┴──────────────┴───┘


司法院資訊處製作；財團法人民間司法改革基金會備份。
